【裁判字號】    97,消債更,1344
【裁判日期】    971121
【裁判案由】    聲請更生程序
【裁判全文】
臺灣高雄地方法院民事裁定          97年度消債更字第1344號
聲  請  人  甲○○
上列當事人聲請消費者債務清理事件，本院裁定如下：
    主  文
聲請駁回。
聲請費用由聲請人負擔。
    理  由
一、聲請意旨略以：聲請人即債務人因積欠聯邦銀行等銀行信用
    卡、現金卡債務及私人借貸債務共計新台幣（下同）1,0673
    16元，因而向最大債權銀行即聯邦銀行，依消費者清理條例
    請求前置協商債務還款方案，最大債權銀行即聯邦銀行以未
    能接受顯足以負擔之還款方案，而發給前置協商不成立通知
    書。因聲請人每月收入僅約17000 元，有不能清償債務之情
    形，又其無擔保或無優先權之債務總額未逾1,200 萬元，復
    未經法院裁定開始清算程序或宣告破產，爰聲請更生等語。
二、按「債務人不能清償債務或有不能清償之虞者，得依本條例
    所定更生程序，清理其債務」；「債務人無擔保或無優先權
    之債務總額未逾新台幣1,200 萬元者，於法院裁定開始清算
    程序或宣告破產前，得向法院聲請更生。」；「債務人對於
    金融機構因消費借貸、自用住宅貸款、信用卡或現金卡契約
    而負債務，在聲請更生或清算前，應提出債權人清冊，以書
    面向最大債權金融機構請求協商債務清償方案並表明共同協
    商之意旨。」；「協商成立者，應以書面做成債務清償方案
    ，由當事人簽名、蓋章或按指印；協商不成立時，應付與債
    務人證明書。」；「債務人與金融機構協商成立者，不得聲
    請更生或清算。但因不可歸責於己之事由，致履行顯有重大
    困難者，不在此限。」，消費者債務清理條例（下稱消債條
    例）第3 條、第42條第1 項、第151 條第1 項、第4 項、第
    5 項分別定有明文。是由上開條文意旨可知，若債務人於聲
    請更生前向最大金融機構聲請更生而不成立者，即符合聲請
    更生所要求之「協商前置」之程序要件，核先敘明。查本件
    聲請人曾於97年8 月間，向目前之最大債權銀行即聯邦銀行
    聲請前置協商，惟遭聯邦銀行以聲請人未能接受顯足以負擔
    之還款方案為由，而致前置協商不成立，有卷附之前置協商
    不成立通知書可證（見本院卷第82頁），是本件更生之聲請
    即符合消債條例所要求之「前置協商」要件。而本件所應審
    酌者為聲請人是否有「不能清償債務」或「不能清償之虞」
    之情形，亦先敘明。
三、聲請人即債務人就其主張上開債務及收入之事實，已提出債
    權人清冊、財團法人金融聯合徵信中心之個人信用報告回覆
    書、戶籍謄本、聲請人95、96年度綜合所得稅各類所得資料
    清單、財產歸屬資料清單、勞保及健保投保資料、員工薪資
    單等文件為證，而堪信為真實。惟聲請人所陳其已有「不能
    清償債務」或「不能清償之虞」之情形則非屬實，茲敘述理
    由如下：
  (一)聲請人主張其自95年10月起任職瑞儀光電迄今，及其96年度
    所得為205,082 元，平均每月收入約為17,000元，名下無其
    他財產；另聲請人配偶之95年度所得為598,056 元，96年度
    所得為759,791 ，其配偶95、96年度之平均每月收入分別為
    49,838元與63,315元等情，有聲請人及其配偶95、96年綜合
    所得資料及財產歸屬資料清單在卷足稽（本院卷10至12頁、
    55 至58 頁、88頁），堪信為真。
  (二)至聲請人雖向最大債權銀行即聯邦商業銀行聲請協商，經聯
    邦商業銀行陳報結果，願提供每月8,000 元至10,000元零利
    率之方案，惟因聲請人不願接受，協商始無法成立乙節，有
    聯邦商業銀行陳報狀在卷可稽（見本院卷87頁）。又按民法
    第1116條之1 規定，夫妻互負扶養義務，是依上開資料計算
    ，聲請人之配偶於95年度之平均收入為49,838元，96年度之
    平均收入則更達63,315元，係逐年增加，則縱由其配偶支付
    家庭生活開銷，以聲請人每月收入有17,000元來償債，亦當
    不致不能清償或有不能清償之虞。顯見本件並非聲請人無能
    力償債，亦非金融機構不提供合理之清償方案，而係聲請人
    不願接受聯邦銀行所提之方案，故本件聲請人所為之主張尚
    難認屬有據。
四、末按聲請更生或清算不合程式或不備其他要件者，法院應以
    裁定駁回之，但其情形可以補正者，法院應定期間先命補正
    ，復為消債條例第8 條所明定。職是，本件聲請人既無「不
    能清償債務或不能清償之虞」之情事，且其更生之聲請又不
    符消債條例第3 條所定要件，且上開欠缺又屬無從補正，依
    上開說明，自應駁回其聲請。
五、依消費者債務清理條例第8 條、第15條，民事訴訟法第78條
    、第95條，裁定如主文。
中    華    民    國    97    年    11    月    21    日
                  民事第三庭  法  官  吳志豪
以上正本係照原本作成。
如不服本裁定，應於送達10日內向本院提出抗告狀，並繳納裁判
費新台幣1,000元。
中    華    民    國    97    年    11    月    21    日
                              書記官  劉音利


司法院資訊處製作；財團法人民間司法改革基金會備份。
